臺灣基隆地方法院刑事判決              100年度訴字第771號
公  訴  人  臺灣基隆地方法院檢察署檢察官
被      告  王俊明
上列被告因毒品危害防制條例案件，經檢察官提起公訴（100 年
度毒偵字第2042號），被告於準備程序進行中，就被訴事實為有
罪之陳述，經本院合議庭裁定由受命法官獨任進行簡式審判程序
，判決如下：
    主  文
王俊明施用第一級毒品，累犯，處有期徒刑陸月，如易科罰金，
以新臺幣壹千元折算壹日；又施用第二級毒品，累犯，處有期徒
刑參月，如易科罰金，以新臺幣壹千元折算壹日。應執行有期徒
刑柒月，如易科罰金，以新臺幣壹千元折算壹日。
    事  實
一、王俊明前因施用毒品案件，經觀察、勒戒後，認無繼續施用
    毒品之傾向，於民國94年7 月29日釋放出所，並由臺灣基隆
    地方法院檢察署檢察官以94年度毒偵字第1265號不起訴處分
    書為不起訴處分確定。又於前所犯施用毒品案件觀察勒戒執
    行完畢5 年內，再犯施用毒品罪，經本院於以95年度訴字第
    89號判處應執行有期徒刑7 月確定，於95年11月20日縮短刑
    期執行完畢（構成累犯）。
二、詎其猶未戒除毒癮惡習，於100 年8 月3 日上午11時許，在
    基隆市仁愛區第一分局對面之公廁，以將海洛因摻入香菸中
    吸食之方式，施用海洛因一次。另於100 年8 月3 日下午2
    時許，在基隆市○○街巷內，以玻璃球燒烤產生煙霧吸食之
    方式，施用甲基安非他命一次。嗣於100 年8 月3 日15時許
    ，因另案為警緝獲到場，其於所為施用第一級毒品海洛因之
    部分犯行為警查悉前，主動向警坦承犯行，並同意採尿送驗
    ，而願接受裁判，經採尿送驗，結果呈嗎啡、可待因、安非
    他命及甲基安非他命陽性反應，始悉上情。
三、案經基隆市警察局第二分局報告臺灣基隆地方法院檢察署檢
    察官偵查起訴。
    理  由
壹、程序事項
    被告所犯者非為死刑、無期徒刑、最輕本刑為3 年以上有期
    徒刑之罪或高等法院管轄第一審案件，其於準備程序進行中
    ，先就被訴事實為有罪之陳述，經告知其簡式審判程序之旨
    ，並聽取公訴人、被告之意見後，本院合議庭依刑事訴訟法
    第273 條之1 第1 項之規定，裁定由受命法官獨任以簡式審
    判程序進行本案之審理，且依同法第273 條之2 規定，簡式
    審判程序之證據調查，不受第159 條第1 項、第161 條之2
    、第161 條之3、 第163 條之1 及第164 條至第170 條規定
    之限制，合先敘明。
貳、實體事項
一、事實認定部分
    上開事實，業據被告於本院審理時坦承不諱，且被告為警採
    集之尿液檢體經送臺灣檢驗科技股份有限公司檢驗，確呈甲
    基安非他命及海洛因代謝物嗎啡之陽性檢驗結果，此有該公
    司100 年8 月22日出具之濫用藥物檢驗報告及列管毒品人口
    尿液檢體採集送驗紀錄表（尿液檢體編號：Ｚ00000 0000000
    ）在卷可稽，足認被告之任意性自白與事實相符，可以採信
    。本件事證明確，被告犯行應堪認定。
二、論罪科刑部分
（一）按觀察、勒戒或強制戒治執行完畢釋放後，5 年內再犯施
      用第一、二級毒品之罪者，檢察官應依法追訴，毒品危害
      防制條例第23條第2 項定有明文；次按毒品危害防制條例
      就施用毒品者，僅於「初犯」及「5 年後再犯」二種情形
      ，有其追訴條件之限制，即須於初犯經觀察、勒戒或強制
      戒治釋放後，5 年內均無施用毒品之行為，始能認其前所
      實施之觀察、勒戒或強制戒治已足遮斷毒癮，而得於5年
      後再犯時，再予適用初犯之規定，重行觀察、勒戒等程序
      ；倘5 年內已經再犯，被依法追訴處罰，縱其第3 次（或
      第3 次以上）施用毒品之時間在初犯釋放5 年以後，即與
      「5 年後再犯」之情形有別，且因已於「5 年內再犯」，
      顯見其再犯率甚高，原實施觀察、勒戒或強制戒治，已無
      法收其實效，而無5 年戒斷期之存在，自無再經觀察、勒
      戒及強制戒治之必要，應由檢察官逕行起訴（最高法院95
      年度台非字第59號、95年度台非字第65號判決意旨參照）
      。查本件被告有事實欄所載施用毒品前科，有臺灣高等法
      院被告前案紀錄表在卷可稽，是被告於觀察、勒戒期滿後
      ，確於「5 年內」再犯施用毒品犯行，並經法院判處罪刑
      確定，亦甚明確；據此，依前開條例規定及最高法院判決
      意旨，因被告在觀察、勒戒執行完畢釋放後之5 年內，業
      有施用毒品之行為，則被告本件再次施用毒品之行為，即
      與5 年後再犯之情形有別，自無再經觀察、勒戒或強制戒
      治之必要，應由檢察官逕行起訴，附此敘明。
（二）核被告所為，係犯毒品危害防制條例第10條第1 項之施用
      第一級毒品罪及同條例第2 項之施用第二級毒品罪。被告
      持有海洛因及甲基安非他命以供施用之低度行為，皆應為
      施用之高度行為所吸收，均不另論罪。被告所犯上開2 罪
      間，犯意各別，行為互殊，應分論併罰。
（三）被告曾受前述徒刑之執行完畢，此有臺灣高等法院被告前
      案紀錄表在卷供參。其受徒刑之執行完畢後，再為本件施
      用毒品之犯行，係於5 年以內故意再犯有期徒刑以上之罪
      ，為累犯，應依刑法第47條第1 項之規定加重其刑。
（四）被告因另案為警緝獲後，於其所為施用第一級毒品海洛因
      之部分犯行為警發覺前，自行向警坦承犯罪，並同意接受
      採尿送驗，而願接受裁判，此有被告100 年8 月3 日警詢
      筆錄供參，堪認被告此部分所為已合於自首之要件。因被
      告確有悔悟之心，爰就其施用第一級毒品部分，依刑法第
      62條前段之規定減輕其刑，並先加後減之。
（五）爰審酌被告經觀察、勒戒及刑罰矯治後，竟未戒除毒癮之
      惡習，而再三施用毒品，顯然缺乏戒斷決心，然其所為僅
      屬戕害自身之行為，未侵犯其他法益，且於本院審理時坦
      認犯行，犯後態度尚屬良好等一切情狀，量處如主文所示
      之刑，並定應執行刑。
據上論斷，應依刑事訴訟法第273 條之1 第1 項、第299 條第1
項前段，毒品危害防制條例第10條第1 項、第2項，刑法第11條
前段、第47條第1 項、第62條前段、第41條第1 項前段、第8 項
、第51條第5款 ，判決如主文。
本案經檢察官周慶華到庭執行職務。
中    華    民    國    100   年    12    月    5     日
                  刑事第三庭法    官  藍君宜
以上正本證明與原本無異。
如不服本判決應於收受送達後10日內向本院提出上訴書狀，並應
敘述具體理由；其未敘述上訴理由者，應於上訴期間屆滿後20日
內向本院補提理由書(均須按他造當事人之人數附繕本)「切勿逕
送上級法院」。
中    華    民    國   100    年    12    月     5    日
                            書 記 官  蘇鈺婷
附錄論罪法條：
毒品危害防制條例
施用第一級毒品者，處 6 月以上 5 年以下有期徒刑。
施用第二級毒品者，處 3 年以下有期徒刑。